# 求助陈版，关于股权激励行权后企业所得税处理及股东尚未出资的少数股东权益确认问题

提问人：wx_61a994d506e7 时间：2021-12-03 12:13:11
1 、企业实施股票期权类的股权激励，根据《国家税务总局关于我国居民企业实行股权激励计划有关企业所得税处理问题的公告》（国家税务总局公告 2012 年第 18 号 ）规定：对股权激励计划实行后，需待一定服务年限或者达到规定业绩条件（以下简称等待期）方可行权的。上市公司等待期内会计上计算确认的相关成本费用，不得在对应年度计算缴纳企业所得税时扣除。在股权激励计划可行权后，上市公司方可根据该股票实际行权时的公允价格与当年激励对象实际行权支付价格的差额及数量，计算确定作为当年上市公司工资薪金支出，依照税法规定进行税前扣除。对于实际行权时的公允价格， 18 号公告也规定了以实际行权日该股票的收盘价格确定。
项目组给出的股权激励所得税会计处理的原则：
①如果股权支付所得税可以扣除的金额不高于其在会计上累积确认为费用的金额，则相关税收利益应在取得的期间在利润表层面确认为所得税收入；
②如果股权支付所得税可以扣除的金额超过其在会计上累积确认为费用的金额，则超过部分的税收利益应该在取得时直接确认进入权益。
请教陈版，这样处理是否合适。
2 、企业与甲 2020 年 1 月成立了一个公司，注册资本 500 万元，企业占80%，甲占20%。企业实际出资 200 万元。章程规定按照实缴比例分配。 21 年10 月甲自然人出资 50 万，实缴比例与认缴比例达成一致，后续出资将同比例进行。公司 20 年 1 月起一直盈利，由于甲自然人未出资，企业一直未确认少数股东权益，按照全资子公司（实缴比例100%）进行合并抵消。出资完成后，甲自然人享受出资前的盈利。请教陈版，这种情况，需要对少数股东权益进行调整吗？可以按照权益性交易进行处理，借：资本公积 贷：少数股东权益

回答人：chenyiwei
1 、对于股权激励费用的税前扣除，在符合条件时是可以确认递延所得税资产的。但主帖中似乎没有提到确认递延所得税资产，而是在实际扣除时再处理？请注意核实。
2 、需要对少数股东权益进行调整，即资本公积和少数股东权益一增一减。

提问人：wx_61a994d506e7 时间：2021-12-06 13:43:47
谢谢陈版回复，针对第一个问题是这样的。企业 2020 年 4 月实施股票期权的股权激励，确定行权价为 6 元，完成确定业绩完成条件后，可以于21 ， 22 年的 4 月进行行权，所得税税率为25%。企业根据BS模型对股票期权进行估值，至 21 年 4 月对第一次可行权部分确认费用 400 万元（ 20 年300 万， 21 年 100 万），并确认了 200 万的递延所得税资产。（借：递延所得税资产 200 万 贷：所得税费用 100 万 资本公积 100 万） 5 月行权时，平均股价为 20 元， 5 月行权完毕后， 6 月企业提取资金到账上。根据该股票实际行权时的公允价格与当年激励对象实际行权支付价格的差额及数量计算得出金额为 1000 万元。企业将累计确认费用递延所得税资产冲回（借：所得税费用 100 万 资本公积 100 万 贷：递延所得税资产 200 万），同时计算所得税时，调增本年确认费用 100 万，并调减了可扣除行权差额 1000 万的应纳税所得额。针对调减的 1000 万元，企业认为应该和研发费用加计扣除处理相似，形成的是永久性差异。处理分录为①：借：应交税费 250 万 贷：所得税费用 250 万。但项目组认为超出累计确认费用 400 万部分应确认为资本公积，处理分录为②：借：应交税费 250 万 贷：所得税费用 100 万 资本公积 150 万。请教陈版哪一项是正确的？

回答人：chenyiwei
项目组的意见基本合理。